【裁判字號】    99,交簡上,54
【裁判日期】    990312
【裁判案由】    過失傷害
【裁判全文】
臺灣臺中地方法院刑事判決            99年度交簡上字第54號
上  訴  人  丁○○
即  被  告
上列被告因過失傷害案件，不服本院簡易庭98年度交簡字第215
號中華民國98年12月11日第一審簡易判決（聲請案號：臺灣臺中
地方法院檢察署98年度偵字第14254 號），提起上訴，本院管轄
之第二審合議庭判決如下：
    主    文
上訴駁回。
    犯罪事實
一、丁○○考領有適當之駕駛執照，於民國98年2月9日16時許，
    駕駛車牌號碼X9－0037號自用小客車，沿臺中縣太平巿成功
    東路280 巷由北往南方向行駛，於同日16時55分許，行經臺
    中縣太平巿成功東路280 巷未劃分向線之支線道，與幹線道
    即成功路口之無號誌交岔路口時，應注意行經未劃分向線之
    道路時，應靠右行駛，又行至無號誌交岔路口，支線道車應
    暫停讓幹線道車先行。而依當時之氣候為晴、光線為日間自
    然光線，視距良好，並無不能注意之情事，竟疏於注意及此
    ，而偏左行駛且貿然通過路口，適遇甲○○騎乘車牌號碼L6
    M－069號機車，沿臺中縣太平巿成功路由東向西方向行駛，
    亦疏未注意車前狀況，甲○○騎乘車牌號碼L6M－069號機車
    撞及丁○○駕駛之車牌號碼X9－0037號自用小客車左前側葉
    子板，致甲○○人車倒地後，受有左膝疼痛、左大腿、右小
    腿及右足瘀青、右膝撕裂傷等傷害。丁○○肇事後，向前來
    處理之員警坦承為肇事者，自首而接受裁判。
二、案經甲○○訴由臺灣臺中地方法院檢察署檢察官偵查起訴。
    理    由
壹、證據能力方面：
    按被告以外之人於審判外之陳述，雖不符前4 條之規定，而
    經當事人於審判程序同意作為證據，法院審酌該言詞陳述或
    書面陳述作成時之情況，認為適當者，亦得為證據；當事人
    、代理人或辯護人於法院調查證據時，知有第159條第1項不
    得為證據之情形，而未於言詞辯論終結前聲明異議者，視為
    有前項之同意，刑事訴訟法第159條之5定有明文。本案之證
    人即被害人甲○○於警詢所為之陳述，及本案以下所引用之
    證據，檢察官、被告於本院審理中已同意其有證據能力（見
    本院卷第34頁），而本院審酌上開陳述作成時之情況，並無
    違法取證之瑕疵，認為均適於為本案認定事實之依據，依刑
    事訴訟法第159條之5第2項規定，均有證據能力。
貳、認定犯罪事實所憑之證據及理由：
一、上開犯罪事實，業據被告丁○○於警詢、前審準備程序及本
    院審理時坦承不諱，核與證人即告訴人甲○○於警詢證述情
    節相符，復有道路交通事故現場圖、道路交通事故調查報告
    表(一)(二)、國軍臺中總醫院附設民眾診療服務處診斷證明書、
    道路交通事故照片8 張附卷可稽。又本件車禍之肇事責任，
    經送請台灣省台中縣區車輛行車事故鑑定委員會鑑定結果，
    亦認被告駕駛自小客車行經無號誌岔路口未停讓幹道車先行
    且偏靠道路左側行駛，為肇事原因等情，有該委員會98年10
    月7日中縣鑑字第0985502713號函附之鑑定意見書1份在卷可
    稽。雖被告另辯稱：本件車禍告訴人也有過失等語。經查，
    甲○○騎乘車牌號碼L6M－069號機車，沿臺中縣太平巿成功
    路由東向西方向行駛，亦疏未注意車前狀況，甲○○騎乘車
    牌號碼L6M－069號機車撞及丁○○駕駛之車牌號碼X9－0037
    號自用小客車左前側葉子板等情，業據證人丙○○於本院審
    理時證述甚詳（見本院卷第33頁）。而車牌號碼X9－0037號
    自用小客車僅左前葉子板凹陷受損，車牌號碼L6M－069號機
    車則係機車前端護板有撞及擦痕之事實，亦據證人即承辦員
    警戊○○於本院審理時證述在卷（見本院卷第34頁），並有
    汽、機車受損照片在卷足憑。徵之汽、機車受損情形，與證
    人丙○○證述情節相符，是證人丙○○證述堪信為真實。故
    告訴人甲○○亦有未注意車前狀況之過失，足堪認定，雖台
    灣省台中縣區車輛行車事故鑑定委員會鑑定結果，認告訴人
    駕駛普通重型機車並無肇事因素云云，但該委員會因未及斟
    酌證人丙○○、戊○○等人之證述，於事證不齊之情形下所
    為之判斷，故與事實不符，自難採信。惟此僅為告訴人主張
    民事上侵權行為損害賠償時，被告主張過失相抵之抗辯，及
    本院量刑之參考，尚無法因此減免被告之罪責，附此敘明。
    再按汽車除行駛於單行道或指定行駛於左側車道外，在未劃
    分向線或分向限制線之道路，應靠右行駛；又行至無號誌或
    號誌故障而無交通指揮人員指揮之交岔路口，支線道車應暫
    停讓幹線道車先行，道路交通安全規則第95條第1項、第102
    條第1項第2款分別訂有明文。被告駕車自應注意遵守上述道
    路交通安全之規定，而依道路交通事故調查報告表所載，當
    時亦無不能注意之情事，詎被告竟疏未注意及此，駕駛汽車
    未靠右行駛及未讓幹道線車先行，以致發生本件車禍，使告
    訴人受傷，被告顯有過失。又被告過失之行為，核與告訴人
    受傷之結果，具有相當因果關係。從而，本件事證明確，被
    告過失犯行堪以認定，應依法論科。
二、核被告丁○○所為，係犯刑法第284條第1項前段之過失傷害
    罪。被告於肇事後，隨即向前往現場處理之警員坦承肇事，
    主動接受裁判，此有臺中縣警察局道路交通事故肇事人自首
    情形紀錄表1 份在卷可稽，本件被告合於自首之要件，爰依
    刑法第62條前段規定減輕其刑。
三、原審經審理結果，認為被告丁○○犯罪事證明確，因而適用
    刑法第284條第1項前段、第41條第1 項前段、第62條前段、
    刑法施行法第1條之1第1項、第2項前段等規定，並審酌被告
    行車時未能遵守交通規則，導致告訴人受有多處傷勢，雖非
    故意，惟尚未賠償告訴人損失，導致告訴人精神備受痛苦，
    暨考量被告犯後已能坦承犯行，態度良好，且告訴人所受傷
    害非重等一切情狀，量處拘役50日，並諭知以新臺幣1000元
    折算1 日作為易科罰金之折算標準，經核其認事用法及量刑
    ，均無不當，應予維持。雖原審未敘及告訴人亦有過失部分
    ，然此僅為告訴人主張民事上侵權行為損害賠償時，被告主
    張過失相抵之抗辯，及本院量刑之參考，詳如前述，本件經
    本院審酌上開各情（包括告訴人亦有過失部分），認原審量
    刑尚屬適當，被告上訴猶執前詞而指摘原審判決不當，為無
    理由，應予駁回。
據上論斷，應依刑事訴訟法第455條之1第1項、第3項、第368 條
，判決如主文。
本案經檢察官乙○○到庭執行職務
中    華    民    國    99    年    3    月     12    日
                  刑事第十二庭  審判長法  官  楊文廣
                                      法  官  周玉蘭
                                      法  官  劉敏芳
上正本證明與原本無異。
不得上訴。
                                      書記官  陳靖騰
中    華    民    國    99    年    3    月     12    日
附錄論罪科刑法條
中華民國刑法第284 條
因過失傷害人者，處6月以下有期徒刑、拘役或5百元以下罰金，
致重傷者，處1年以下有期徒刑、拘役或5百元以下罰金。
從事業務之人，因業務上之過失傷害人者，處1 年以下有期徒刑
、拘役或1千元以下罰金，致重傷者，處3年以下有期徒刑、拘役
或2 千元以下罰金。

司法院資訊處製作；財團法人民間司法改革基金會備份。
